【裁判字號】    98,易,3268
【裁判日期】    990106
【裁判案由】    詐欺
【裁判全文】
臺灣臺北地方法院刑事判決              98年度易字第3268號
公  訴  人  臺灣臺北地方法院檢察署檢察官
被      告  甲○○
上列被告因詐欺案件，經檢察官聲請簡易判決處刑（98年度偵緝
字第2159號），本院認不宜依簡易判決處刑（98年度簡字第4508
號），改行通常程序，判決如下：
    主  文
甲○○幫助意圖為自己不法之所有，以詐術使人將本人之物交付
，處有期徒刑伍月，如易科罰金，以新臺幣壹仟元折算壹日。
    事  實
一、甲○○可預見將自己之帳戶提供予他人使用，可能幫助他人
    為財產犯罪之用，竟仍基於其帳戶縱經他人作為財產犯罪之
    用亦不違反其本意之未必故意，於民國98年3月16日某時，
    在不詳地點，將其名義申請設立之合作金庫商業銀行（址設
    臺北市松山區○○○路○段202號之1，下稱合作金庫）松興
    分行帳戶（帳號：000-0000000000000號）之存摺、提款卡
    及密碼等，提供予真實姓名年籍不詳之詐欺份子使用，嗣該
    詐欺份子基於詐欺之犯意，於98年3月20日中午12時15分許
    ，以電話向乙○○佯稱為警察及地檢署人員，並稱乙○○涉
    及詐騙案件，為證明清白，須將帳戶內之存款臨櫃匯入指定
    帳戶內，方能保住存款云云，以此方式施用詐術，使乙○○
    陷於錯誤，於同日下午1時53分許，在合作金庫中山路分行
    臨櫃匯款新臺幣（下同）89,000元至上開甲○○之帳戶內，
    甲○○即以此方式幫助該詐騙份子詐欺取財既遂。
二、案經乙○○訴由臺北市政府警察局松山分局報告臺灣臺北地
    方法院檢察署檢察官偵查後聲請簡易判決處刑。
    理  由
甲、程序部分：
一、按被告以外之人於審判外之言詞或書面陳述，除法律有規定
    者外，不得作為證據。又被告以外之人於審判外之陳述，雖
    不符前4 條之規定，而經當事人於審判程序同意作為證據，
    法院審酌該言詞陳述或書面陳述作成時之情況，認為適當者
    ，亦得為證據，刑事訴訟法第159 條第1 項、第159 條之5
    第1 項定有明文。
二、查告訴人乙○○之警詢筆錄；合作金庫商業銀行松興分行98
    年4月1日合金松興存字第0980001340號函文所附之開戶資料
    及交易明細、合作金庫銀行存款憑條、詐欺使用之偵查卷宗
    、合作金庫商業銀行松興分行98年10月8日合金松興存字第
    0980004 087號函文、98年10月23日合金松興存字第098000
    4303號函文各1份，均為被告甲○○以外之人於審判外之言
    詞及書面陳述，惟被告及檢察官於本院審理時同意作為證據
    ，本院揆諸前開法條規定，並審酌前開言詞及書面陳述作成
    時之情況，認為適當，自得作為證據，合先敘明。
乙、實體部分：
一、訊據被告矢口否認有何幫助詐欺取財之犯行，辯稱：其上開
    帳戶之存摺、提款卡均於98年3月16日借給友人「廖溪文」
    使用，且因「廖溪文」未如期返還而於98年3月17日下午以
    電話向合作金庫掛失云云。經查：
    (一)被告前於合作金庫商業銀行松興分行以其名義開立帳號：
      000-00 00000000000號帳戶之存摺、提款卡及密碼。某真
      實姓名年籍不詳之詐欺份子於98年3月20日中午12時15分
      許，以電話向告訴人佯稱為警察及地檢署人員，並稱告訴
      人涉及詐騙案件，為證明清白，須將帳戶內之存款臨櫃匯
      入指定帳戶內，方能保住存款云云，以此方式施用詐術，
      使告訴人陷於錯誤，於同日下午1時53分許，在合作金庫
      中山路分行臨櫃匯款89,000元至上開被告之帳戶內，而遭
      提領一空之事實，業據告訴人於警詢時指述甚詳，並有
      合作金庫商業銀行松興分行98年4月1日合金松興存字第
      0980001340號函文所附之開戶資料及交易明細（偵卷第7
      至20頁）、合作金庫銀行存款憑條（偵卷第21頁）、詐欺
      使用之偵查卷宗（偵卷第22頁）、合作金庫商業銀行松興
      分行98年10月8日合金松興存字第0980004087號函文、98
      年10月23日合金松興存字第0980004303號函文（偵緝卷第
      23、25頁）各1份在卷可考，復為被告所不否認，可以認
      定。
    (二)被告辯解的情節難以採信：
      1.被告就其帳戶何以遭詐騙份子使用，先於98年9月29日
        檢察官訊問時供稱：「（問：你有沒有合作金庫松興分
        行的帳戶？）有，但是我有打電話掛失，98年3月左右
        掛失，因為簿子跟提款卡丟掉，所以我掛失。」（偵緝
        卷第17頁）；於98年12月14日本院準備程序時則辯稱其
        於98年3月16日借給朋友「廖溪文」使用，並約定98 年
        3月17日中午會返回被告，惟屆時「廖溪文」並未返還
        ，被告即於98年3月17日下午2點左右打電話向合作金庫
        掛失（本院卷第30頁背面）等語。是其就存摺、提款卡
        及密碼何以遭人知悉，先辯稱「丟掉」，後又稱「借給
        友人『廖溪文』」，前後供述不一。何況依被告辯解的
        情節觀之，「廖溪文」既然是被告的朋友，被告何以於
        借出翌日即電話掛失，就此被告雖說明：「（問：『廖
        溪文』與你是好友，為何沒有異常而你打電話去掛失？
        ）我有打電話去問他，但他都沒有接電話，我覺得奇怪
        ，他當天向我借的時候，很肯定說明天中午一定還給我
        ，我也不知道他為何讓我找不到，因我跟他天天在聯絡
        不可能發生這種事情。」（本院卷第42頁）然被告既然
        「相信『廖溪文』」而「將存摺、提款卡及密碼借給『
        廖溪文』」，但卻在「約定的時間過了2個小時沒聯絡
        到『廖溪文』」，就「立即以電話掛失」，而非再度聯
        絡或稍待一段時間，這樣的情節實與常情不符，也是前
        後矛盾的。
      2.再者，被告前於97年2月29日以電話申辦存摺掛失，至
        98年2月17日始補辦書面手續，掛失補領存摺及掛失更
        換印鑑，後再於98年3月17日以電話申辦掛失，惟僅掛
        失存摺，掛失後原有存摺即無法進行提款交易，但金融
        卡功能仍可正常使用，迄98年3月20日下午6時40分經臺
        北市政府警察局松山分局通報為警示帳戶後，該帳戶始
        暫停全部交易功能，此有合作金庫商業銀行松興分行98
        年10月8日合金松興存字第0980004087號函文、98年10
        月23日合金松興存字第0980004303號函文（偵緝卷第23
        、25頁）各1份在卷可憑。從而被告於98年2月17日補辦
        存摺之後，旋於98年3月17日掛失，復於98年3月20日遭
        詐騙份子使用，是以被告前於97年2月29日掛失存摺後
        近1年才補辦存摺，在剛補辦完存摺月餘，就被詐騙份
        子持以詐欺取財之用，這樣的巧合實在耐人尋味。況且
        被告「借給『廖溪文』」的既然包括存摺、提款卡等物
        ，且「都無法拿回」，何以單單掛失存摺，卻「漏掉」
        提款卡，而讓詐騙份子仍得以該提款卡提領詐得之款項
        ，如此「表面上掛失」，「實際上並未發生掛失效用」
        之行為，實令人不解。
      3.此外，詐騙份子為了騙取被害人之信任，往往撥打很多
        通電話才有詐騙成功之可能，而能確保詐得之金錢，正
        是詐騙份子之目的所在。因而詐騙份子多會在確定所使
        用之帳戶係「安全」的情況下，才會指示被害人將金錢
        匯入，再迅速提領一空。如果所使用之帳戶係他人失竊
        之帳戶，則很可能忽然遭到凍結，或使用之提款卡突然
        被止付，以致無法獲取、確保詐得的金額，白費心機，
        實在是難以想像詐騙份子會甘冒這樣的風險。
      4.更何況，被告也發生在所有人頭帳戶案件一致的情況─
        一旦被告「剛補辦存摺」、「借給友人」內，就會恰巧
        「無法取回」，且詐騙份子就會「剛巧」取得，並且進
        而將這個可以使用的帳戶拿來騙人。
      5.基於上述不合理之處，可見被告辯解之「存摺、提款卡
        遺失」或「借給『廖溪文』存摺、提款卡拿不回來」而
        被詐騙份子拿去騙人云云之情節，並不可信。而應係基
        於其意願，將其提款卡等物提供他人使用。
    (三)再衡以在現今社會，開戶並非難事，即便信用不佳者也可
      以很簡便手續地申辦自己的戶頭，何以需要大費周章向他
      人或借或買或租帳戶使用，即令人起疑，何況在現今媒體
      一再報導詐騙份子橫行及人頭帳戶充斥之狀況下，更是難
      以想像，是被告所辯與常情相違，均不足採。從而被告應
      可預見其提供之上開帳戶將被拿來從事財產犯罪之用，而
      不違反其本意地仍將上開帳戶提供予不詳姓名年籍之詐騙
      份子，係出於幫助犯意，而為幫助詐欺犯行，可以認定。
    (四)綜上，本件事證明確，被告幫助詐欺犯行堪以認定，應依
      法論科。
二、論罪科刑之理由：
    (一)核被告所為，係犯刑法第30條第1項幫助同法第339條第1
      項詐欺取財罪。
    (二)被告以幫助之意思參與實施犯罪構成要件以外之行為，應
      論以幫助犯，並按正犯之刑減輕之。
    (三)爰審酌被告並無構成累犯之前案紀錄，有臺灣高等法院被
      告前案紀錄表1份在卷可稽，惟其於假釋期間內，竟不知
      檢點行徑，將帳戶提供詐騙份子詐騙之用，致無辜之被害
      人上當受騙，受有損失，及犯後矢口否認，未見悔意，態
      度不佳等犯罪之動機、目的、手段及造成之損害等一切情
      狀，量處如主文所示之刑，並諭知易科罰金之折算標準。
      至公訴人求處有期徒刑10月部分，本院衡酌被告上開犯罪
      情狀及告訴人所受損害，認上開所請尚屬過重，附此說明
      。
三、據上論斷，依刑事訴訟法第452條、第299條第1項前段，刑
    法第30條、第339條第1項、第41條第1項前段，刑法施行法
    第1條之1，判決如主文。
本案經檢察官徐則賢到庭執行職務。
中    華    民    國    99    年    1     月    6     日
                  刑事第十三庭  審判長法  官  許泰誠
                                      法  官  林瑋桓
                                      法  官  李貞瑩
以上正本證明與原本無異。
如不服本判決應於收受送達後10日內向本院提出上訴書狀，並應
敘述具體理由；其未敘述上訴理由者，應於上訴期間屆滿後20日
內向本院補提理由書（均須按他造當事人之人數附繕）「切勿逕
送上級法院」。
                                      書記官  陳鳳瀴
中    華    民    國    99    年    1     月    6     日
附錄本案論罪科刑法條全文
中華民國刑法第339條（普通詐欺罪）
意圖為自己或第三人不法之所有，以詐術使人將本人或第三人之
物交付者，處 5 年以下有期徒刑、拘役或科或併科 1 千元以下
罰金。
以前項方法得財產上不法之利益或使第三人得之者，亦同。
前二項之未遂犯罰之。

司法院資訊處製作；財團法人民間司法改革基金會備份。
